【裁判字號】    98,重上,71
【裁判日期】    980708
【裁判案由】    損害賠償
【裁判全文】
臺灣高等法院民事判決                  98年度重上字第71號
上  訴  人  晶鼎股份有限公司
法定代理人  丙○○
            甲○○
共      同
訴訟代理人  傅祖聲律師
            范纈齡律師
            朱日銓律師
被  上訴人  丁○○
訴訟代理人  李逸文律師
            蔡奮鯨律師
            徐秀鳳律師
上列當事人間損害賠償事件，上訴人對於中華民國97年12月22日
臺灣臺北地方法院95年度重訴字第204 號第一審判決提起上訴，
並請求就假執行部分，先為辯論，本院於98年6 月24日言詞辯論
終結，判決如下：
    主  文
上訴人關於假執行部分之上訴駁回。
    事實及理由
一、上訴人主張：被上訴人自民國95年1 月19日提起本訴訟起，
    至97年12月22日原審判決之日止，未曾釋明其聲請假執行之
    原因，該假執行之前提要件自有欠缺；又被上訴人先前已就
    上訴人之財產於新台幣（下同）6,000 萬元之範圍內為假扣
    押在案，並無民事訴訟法第390條第1項所稱「在判決確定前
    不為執行，恐受難於抵償或難以計算之損害」之情形；再者
    ，原審判決被上訴人以600 萬元為上訴人供擔保後，即得就
    上訴人財產在6,000 萬元之範圍內為假執行，酌定數額過低
    ，顯不符合同法第390條第2項之「相當性原則」，爰依民事
    訴訟法第455 條規定，聲請就假執行之上訴先為辯論及裁判
    等情。並聲明求為廢棄原判決關於假執行之宣告；駁回被上
    訴人在第一審假執行聲請之判決。
二、被上訴人則以：假扣押與假執行之功能、目的不同，上訴人
    主張被上訴人先前已為假扣押，即無假執行之實益，並無理
    由，況本件其他被害人亦均提起民事訴訟請求上訴人損害賠
    償，故被上訴人勝訴後，若不能及早執行，將隨時有其他債
    權人參與分配，致受償比例降低，實有假執行之必要；又上
    訴人於97年10月7 日辦理解散，結束全部營業，並已選任清
    算人，依公司法第84條規定，其清算工作主要包含了結現務
    等，被上訴人於原審獲得勝訴判決後，即為上訴人之債權人
    ，被上訴人對上訴人進行假執行程序，屬上訴人了結現務之
    一環，並未造成上訴人營運資金調度之困難或障礙，且本件
    係金錢給付請求，上訴人主張受假執行之宣告而有不能回復
    之損害，自應舉證以實其說；再者，上訴人既已辦理解散登
    記並選任清算人，且無任何營業行為，僅剩了結現務、收取
    債權及清償債務、分派盈餘或虧損、分派賸餘財產等業務，
    倘本件假執行之宣告被廢棄，上訴人之損害僅為就「應清償
    之債務」、「應分派之盈餘」、「應分派之賸餘財產」遲延
    給付之利息，原審所定之擔保金額並無不當等語，資為抗辯
    。並聲明求為駁回上訴之判決。
三、按「關於財產權之訴訟，原告釋明在判決確定前不為執行，
    恐受難於抵償或難於計算之損害者，法院應依其聲請，宣告
    假執行」、「原告陳明在執行前可供擔保而聲請宣告假執行
    者，雖無前項釋明，法院應定相當之擔保額，宣告供擔保後
    ，得為假執行」，又「第二審法院應依聲請，就關於假執行
    之上訴，先為辯論及裁判」，民事訴訟法第390 條第1、2項
    及第455 條分別定有明文。本件被上訴人於原審起訴時既陳
    明「願供擔保請准宣告假執行」（原審卷一第3 頁背面），
    依上開民事訴訟法第390條第2項規定，被上訴人無須為同條
    第1 項之釋明，原審於判命上訴人、原審共同被告乙○○連
    帶給付被上訴人6,000 萬元本息時，即應定相當之擔保額，
    宣告供擔保後，得為假執行，是上訴人主張被上訴人並無民
    事訴訟法第390條第1項所稱「在判決確定前不為執行，恐受
    難於抵償或難於計算之損害」之情形存在，自不應准許被上
    訴人假執行之聲請云云，洵無可採。又民事訴訟法第390 條
    第2 項所謂「定相當之擔保額」，乃屬法院自由裁量之職權
    範圍，經審酌被上訴人因遭乙○○詐騙6,000 萬元，資力已
    嚴重受損，及上訴人因假執行可能遭受之損害金額等情形，
    原審所定600 萬元之擔保金額尚屬相當，上訴人主張該擔保
    金額過低云云，亦不足取。綜上所述，原審依被上訴人之聲
    請為假執行之宣告，核無違誤。上訴人就假執行部分之上訴
    ，非有理由，應予駁回。
四、據上論結，本件上訴人關於假執行部分之上訴，為無理由，
    依民事訴訟法第449條第1項，判決如主文。
中    華    民    國    98    年    7     月    8     日
                    民事第十二庭
                        審判長法  官  陳駿璧
                              法  官  王麗莉
                              法  官  連士綱
正本係照原本作成。
不得上訴。
中    華    民    國    98    年    7     月    8     日
                              書記官  莊昭樹

司法院資訊處製作；財團法人民間司法改革基金會備份。
